【裁判字號】    98,交抗,412
【裁判日期】    980625
【裁判案由】    聲明異議
【裁判全文】
臺灣高等法院高雄分院刑事裁定         98年度交抗字第412號
抗   告   人
即原處分機關  交通部公路總局高雄區監理所
代   表   人  劉育麟
異   議   人
即  受處分人  甲○○
上列抗告人因異議人違反道路交通管理處罰條例，聲明異議案件
，不服臺灣高雄地方法院中華民國98年5 月27日裁定（98年度交
聲字第985 號），提起抗告，本院裁定如下：
    主  文
抗告駁回。
    理  由
一、原處分意旨略以：異議人即受處分人甲○○於民國98年4 月
    8 日下午4 時21分許，酒後駕駛車牌號碼US-1072 號自用一
    般小貨車行經高雄縣鳥松鄉○○路與美山路路口，經警攔檢
    舉發，測得異議人酒精濃度為每公升0.32毫克，以異議人違
    反道路交通管理處罰條例第35條第1 項第1 款之規定依法舉
    發，原處分機關乃於98年4 月10日以上開處分書裁處罰鍰新
    台幣19,500元，吊扣駕駛執照（按異議人只有普通大貨車駕
    駛執照）12個月，並施以道安講習（異議人所涉罰鍰新臺幣
    19,500元部分，已繳納完畢；又本件異議人就施以道安講習
    部分並未異議）。
二、異議意旨略以：異議人於上開時地，酒後駕駛上開小貨車，
    行駛至上開地點，經警查獲酒後駕車，因異議人以駕駛大貨
    車為業，若被吊扣普通大貨車駕駛執照，將影響異議人生計
    ，爰依法聲明異議等語（按本件聲明異議範圍不包含罰鍰及
    道安講習部分）。
三、按汽車駕駛人飲用酒類後其吐氣所含酒精濃度超過每公升0.
    25毫克以上者，不得駕車，道路交通安全規則第114 條第2
    款定有明文。汽車駕駛人，駕駛汽車經測試檢定有酒精濃度
    超過規定標準者，處新臺幣1 萬5,000 元以上6 萬元以下罰
    鍰，並當場移置保管該汽車及吊扣其駕駛執照1 年，道路交
    通管理處罰條例第35條第1 項第1 款亦有明文。又道路交通
    管理處罰條例第68條之條文內容，經立法院於94年11月23日
    修正通過，總統於94年12月14日以華總一義字第0940019932
    1 號令修正公布，嗣由行政院於95年2 月27日以行政院院臺
    交字第0950082898號令發布定自95年3 月1 日施行，由原條
    文：「汽車駕駛人，因違反本條例及道路交通安全規則之規
    定，受吊扣或吊銷駕駛執照處分時，吊扣或吊銷其持有各級
    車類之駕駛執照」，修正為：「汽車駕駛人，因違反本條例
    及道路交通安全規則之規定，受吊銷駕駛執照處分時，吊銷
    其持有各級車類之駕駛執照」，修正後之新法已將「吊扣」
    之連坐規定排除在外，本件受處分人行為時該條文已修正公
    布施行，自應適用修正後道路交通管理處罰條例第68條之規
    定，合先敘明。
四、本件異議人即受處分人甲○○有上開交通違規等情，為異議
    人所不爭執，並有上揭高雄縣政府警察局舉發違反道路交通
    管理事件通知單、交通部公路總局高雄區○○○○○道路交
    通管理事件裁決書各1 份在卷可憑。職是，受處分人酒後吐
    氣所含酒精濃度既已超過每公升0.32毫克之標準，則受處分
    人違反道路交通管理處罰條例第35條第1 項第1 款規定之事
    實已甚明確，應堪認定。
五、本件受處分人係駕駛上開自用小貨車，並非駕駛大貨車違規
    ，而裁處吊扣受處分人駕駛執照（裁決書未載明種類）之處
    分，於裁決書中記載舉發違反法條為交通管理處罰條例第35
    條第1 項第1 款，而並未敘明裁處吊扣（汽車）駕駛執照此
    部分處分之依據，此有上揭裁決書在卷可憑。惟依上開業已
    修正施行之道路交通管理處罰條例第68條規定之提案修正理
    由係「原條文將違法或違規駕駛人所持有各級車類之駕駛執
    照一併吊扣，失之過酷，影響人民工作及生活過鉅」等語（
    參見立法院公報第94卷第70期第136 頁至第138 頁之院會紀
    錄暨修正道路交通管理處罰條例第68條之立法理由），顯見
    依修正後道路交通管理處罰條例第68條之規定，汽車駕駛人
    因違反道路交通管理處罰條例及道路交通安全規則之規定，
    受「吊扣」駕駛執照處分時，僅能「吊扣」違規當時所駕駛
    車輛之駕駛執照，不能再「吊扣」其持有各級車類之駕駛執
    照，已甚顯明。
六、按行政行為，採取之方法所造成之損害不得與欲達成目的之
    利益顯失均衡，行政程序法第7 條第3 款定有明文及行政罰
    法第18條規定意旨可資參照。本件受處分人駕駛上開自用小
    客車違反道路交通管理處罰條例第35條第1 項第1 款之規定
    ，本應吊扣其自用小貨車之駕駛執照；原處分機關以異議人
    無自用小貨車之駕駛執照可供吊扣時，吊扣其普通大貨車駕
    駛執照以代之，雖可達成限制異議人繼續駕駛自用小貨車之
    目的，惟亦同時造成限制受處分人繼續駕駛大貨車行駛之結
    果，所造成之損害已與欲達成目的之利益顯失均衡。揆諸上
    揭修法意旨，原處分機關未考量道路交通管理處罰條例第68
    條規定業已修正，竟仍吊扣異議人普通大貨車駕駛執照，即
    有違誤。是本件異議為有理由，則原審將原處分關於裁處關
    於吊扣普通大貨車駕駛執照12個月部分撤銷，並諭知該部分
    不罰，於法並無不合，抗告意旨，仍執：為維護交通秩序，
    確保交通安全，自應吊扣受處分人普通大貨車駕駛執照12個
    月等詞，指摘原裁定不當，為無理由，應予駁回。
據上論斷，應依道路交通案件處理辦法第26條，刑事訴訟法第41
2 條，裁定如主文。
中    華    民    國    98    年    6     月    25    日
                  刑事第九庭    審判長法  官 莊秋桃
                                      法  官 范惠瑩
                                      法  官 謝宏宗
以上正本證明與原本無異。
本裁定不得再抗告。
中    華    民    國    98    年    6     月    26    日
                                      書記官 蘇恒仁


司法院資訊處製作；財團法人民間司法改革基金會備份。
